【裁判字號】    89,上易,2167
【裁判日期】    900221
【裁判案由】    竊盜
【裁判全文】
臺灣高等法院臺中分院刑事判決                  八十九年度上易字第二一六七號
    上  訴  人
    即  被  告  乙○○
右上訴人因竊盜案件，不服台灣台中地方法院八十九年度易字第二三六九號中華民國
八十九年八月十五日第一審判決（起訴案號：台灣台中地方法院檢察署八十九年度偵
字第一０六八六號），提起上訴，本院判決如左：
      主  文
原判決撤銷。
乙○○竊盜，處有期徒刑陸月。如易科罰金，以參佰元折算壹日。緩刑伍年，緩刑期
內交付保護管束。
    事  實
一、乙○○前曾於民國（下同）七十一年間，因竊盜罪，經法院判處有期徒刑六月確
    定，於七十三年二月七日執行完畢；又於八十一年間，因竊盜罪經法院判處有期
    徒四月，緩刑三年，於八十一年十一月三日確定。
    又意圖為自己不法之所有，於八十九年六月二十二日十三時四十分許，侵入丙○
    ○位於台中縣石岡鄉○○村○○路萬墩巷八十八之二號住居帳棚內（侵入住宅部
    分未據告訴），竊取丙○○家人所有女用絲襪十三雙、女用裙子三件、女用內褲
    三件、女用短褲二件及麻將牌二副時，得手後，適為當場巡邏警員發現而查獲。
二、案經台中縣警察局東勢分局報請台灣台中地方法院檢察署檢察官偵查起訴。
    理  由
一、上訴人即被告乙○○（下稱被告）對於在右揭竊犯行，坦白承認，核與證人即
    被害人丙○○於警訊時證述之情節相符；並有贓物領據一紙，附卷可證。被告右
    開竊盜犯行，事證明確，可以認定。
二、被告所為，核犯刑法第三百二十條第一項竊盜罪。原審對被告論罪科刑，固非無
    見。但被告於八十八年十二月底，在台中縣石岡鄉○○路與明德路口之災民屋內
    竊取女用內衣、褲之犯行，尚乏證據證明，原審判決認被告犯有此部分犯行，認
    事尚有未洽。被告上訴意旨，指摘原審判決量刑過重，雖無理由，但原審判決既
    有上開瑕疵，自應由本院將之撤銷，自為判決。另查，被告經行政院國軍退除役
    官兵輔導委員會台中榮民醫院精神科鑑定結果，認：被告之精神科診斷為：１戀
    物癖、２輕鬱症、３酒精依賴。其犯案當時雖有衝動控制力差的困難，但其對外
    界事務仍具有完全知覺、理會及判斷作用。依精神鑑定之判定原則，「衝動控制
    疾患」仍需負完全刑責，故其犯案當時之精神狀態並不屬於精神耗弱或心神喪失
    之程度，此有該院司法鑑定書可憑。爰審酌被告犯罪之動機、目的、手段，犯罪
    時所受之刺激及其品性、生活狀況、智識程度、犯罪所生之損害，及犯罪後態度
    等一切情狀，量處有期徒刑六月。又刑法第四十一條，已修正為犯最重本刑為五
    年以下有期徒刑以下之刑之罪，而受六個月以下有期徒或拘役之宣告，因身體、
    教育、職業、家庭之關係或其他正當事由，執行顯有困難者，得以一元以上三元
    以下折算一日，易科罰金，並於九十年一月十日修正公布施行。依刑法第二條第
    一項前段之規定，本件應適用上開修正後之現行規定。爰併諭知易科罰金之折算
    標準。另依上開台中榮民總醫院鑑定結果，認被告患有上述精神疾患，為矯正其
    行為，必須長期接受精神科之治療，以改善其病情，避免因缺乏治療而使其症狀
    持續，造成社會之問題，有該院司法鑑定書附卷可憑。是被告多次竊盜女用內衣
    褲之犯行，係因其有上述之精神疾病所造成，如長期接受精神科之治療，應能改
    善其病情，避免再犯，並無監禁與社會隔離之必要。被告曾於七十一年間，因竊
    盜罪，經法院判處有期徒刑六月確定，於七十三年二月七日執行完畢；又於八十
    一年間，因竊盜罪經法院判處有期徒四月，緩刑三年，於八十一年十一月三日確
    定，並無撤銷緩刑之紀錄，有本院被告前科紀錄可憑。為使被告能長期接受精神
    科之治療，本件所宣告之刑，認以暫不執行為適當，併予宣告緩刑五年。又為使
    被告於緩刑期間，確能至精神醫療病所就醫治療，併宣告於緩刑期內交付保護管
    束，請觀護人於保護管束期間，確實督促被告就醫。
三、公訴意旨另以被告意圖為自己不法所有，於八十八年十二月底，在台中縣石岡鄉
    ○○路與明德路口，見因九二一地震傾倒之房屋內四下無人，即進入該屋內竊取
    災民所有置於屋內之女用內衣五件、女用內褲十二件、女用衣物九件及女用裙子
    六件，認被告尚涉有刑法第三百二十條第一項之竊盜犯行云云。被告對於此部分
    犯行，於本院調查、審理時，雖均坦承不諱，並有上開女用衣物扣案可憑。惟依
    起書所載，被告係於八十八年十二月底，在地震震倒之房屋內所竊。其行竊日期
    ，距九二一地震己三月，且係於倒塌之房屋內所竊取。依常情判斷，如屋主仍欲
    使用衣物，應有充分時間取用，不會棄置於倒塌之房屋內，任其損壞。而本院又
    無法查出物主為何人，以證明上開衣物是否為物主所仍欲使用之物，自應認上開
    衣物為他人所拋棄之衣物。公訴人認被告拿取此部分之女用衣物，涉犯竊盜罪嫌
    ，尚嫌速斷。而本院又查無證據，足以證明被告有此部分犯行，原應為無罪之諭
    失，因公訴人認此部分犯行，與上開有罪之部分，有連續犯裁判上一罪之關係，
    爰不另為無罪之諭知。
據上論斷，應依刑事訴訟法第三百六十九條第一項前段、第三百六十四條、第二百九
十九條第一項前段，刑法第三百二十條第一項、第七十四條第二款、第九十三條第一
項、第二條第一項前段，修正後刑法第四十一條第一項，罰金罰鍰提高標準條例第一
條前段、第二條，判決如主文。
本案經檢察官甲○○到庭執行職務。
中      華      民      國    九  十      年     二       月   二十一   日
                              臺灣高等法院臺中分院刑事第九庭
                                    審判長法  官  陳  筱  珮
                                          法  官  康  應  龍
                                          法  官  趙  春  碧
右正本證明與原本無異。
不得上訴。
                                          書記官  陳  文  琴
中      華      民      國    九  十      年     二       月   二十三   日
                                                                        Ｋ


司法院資訊處製作；財團法人民間司法改革基金會備份。
